【裁判字號】    97,易,392
【裁判日期】    970428
【裁判案由】    毒品危害防制條例
【裁判全文】
臺灣士林地方法院刑事判決               97年度易字第392號
公  訴  人  臺灣士林地方法院檢察署檢察官
被      告  乙○○
                    （現於新店戒治所戒治中）
上列被告因毒品危害防制條例案件，經檢察官提起公訴（97年度
偵緝字第98號），被告於本院準備程式期日就被訴事實為有罪之
陳述，本院裁定改依簡式審判程序審理，並判決如下：
    主  文
乙○○犯如附表所示之罪，各處如附表所示之刑。應執行有期徒
刑壹年。扣案之LG廠牌行動電話壹具（含門號0000000000號晶片
卡壹枚）沒收。
    事  實
一、乙○○明知安非他命係毒品危害防制條例第2 條第2 項第2
    款列管之第二級毒品，依法不得持有及施用，竟基於幫助雲
    俊民（另案由檢察官偵辦）施用第二級毒品安非他命之犯意
    ，先後於民國95年11月間某日、同年12月間某日、96年4 月
    初某日、同年5 月間某日、同年6 月間某日及同年7 月間某
    日止，經雲俊民以行動電話門號0000000000號撥打王政民之
    行動電話門號0000000000號，受雲俊民委託購買安非他命1
    公克，先向雲俊民收取新臺幣（下同）3000元，在臺北縣新
    店市某處，以每公克3000元之價格向綽號「薇薇」之成年女
    子（真實姓名年籍不詳）購得安非他命1 公克，再送往臺北
    縣汐止市○○街113 號10樓雲俊民住處前，交付雲俊民供其
    施用，嗣於96年8 月26日14時30分許，在臺北縣汐止市○○
    ○路65號11樓住處房間內，為警搜索查扣LG廠牌行動電話1
    具（含門號0000000000號晶片卡1 枚），查悉上情。
二、案經臺北縣政府警察局汐止分局報請臺灣士林地方法院檢察
    署檢察官偵查起訴。
    理  由
一、按簡式審判程式之證據調查，不受第159 條第1 項之限制，
    刑事訴訟法第273 條之2 定有明文，是依上開規定，於行簡
    式審判程式之案件，被告以外之人於審判外之陳述，除有其
    他不得作為證據之法定事由外，應認具有證據能力。查本案
    證人雲俊民於警詢、偵查時所為陳述，雖係被告以外之人於
    審判外之陳述，惟因本案採行簡式審判程式，復無其他不得
    做為證據之法定事由，揆諸首揭說明，應認具有證據能力，
    核先敘明。
二、上開犯罪事實，業據被告於本院準備程序及審理中坦承不諱
    ，核與證人雲俊民於警詢及檢察官偵查中證述之情節大致相
    符（參見臺灣士林地方法院檢察署96年度偵字第10737 號卷
    第8 至9 頁及97年度偵緝字第98號卷第21至22頁），並有現
    場照片4 張 (見96年度偵字第10737 號卷第25至26頁）在卷
    及扣案之LG廠牌行動電話1 具（含門號0000000000號晶片卡
    1 枚）可資佐證，被告自白核與事實相符，本件事證明確，
    被告犯行，堪予認定，應依法論科。
三、按幫助犯之成立，主觀上行為人須有幫助故意，客觀上須有
    幫助行為，亦即刑法上之幫助犯，係對於犯罪與正犯有共同
    之認識，而以幫助之意思，對於正犯資以助力，而未參與實
    施犯罪之行為者而言（最高法院49年臺上字第77號判例、88
    年度臺上字第1270號判決參照）。被告對施用第二級毒品之
    正犯雲俊民取得毒品資以助力，但並未參與該施用毒品犯罪
    行為之實行，應屬幫助他人實行犯罪行為，為幫助犯，核其
    所為，係犯毒品危害防制條例第10條第2 項之施用第二級毒
    品罪。其係以幫助之意思提供助力，核為該罪之幫助犯，應
    依刑法第30條第2 項之規定，按正犯之刑減輕之。又被告於
    幫助雲俊民施用第二級毒品甲基安非他命前持有毒品之行為
    為該幫助行為之當然結果，不另論罪。次按幫助犯係指幫助
    他人犯罪者，即以正犯犯罪為要件，至該他人（即正犯）事
    後是否受刑罰執行，並不影響幫助犯之成立，一如正犯因犯
    後死亡或有特殊事由，或檢察官依刑事訴訟法第252 條或第
    253 條之規定不起訴處分，仍無礙幫助犯之成立，而施用毒
    品者，雖受觀察勒戒後，有繼續施用傾向須送戒治，戒治期
    滿後應予不起訴處分，惟此係讓具有成癮性之行為人有戒斷
    自新機會所設，尚未改變施用毒品之犯罪本質，則施用毒品
    者犯後雖僅受觀察勒戒及戒治，幫助施用者仍具幫助他人犯
    罪之行為屬性，不受正犯犯後受觀察勒戒結果影響；至刑法
    所定刑之加重或減輕，均指法定刑而言，且幫助犯之處罰，
    僅得按正犯之刑減輕之，並非絕然附屬正犯所受宣告之刑罰
    ，是施用毒品正犯雲俊民雖觀察勒戒及戒治後獲不起訴處分
     (見97年度偵緝字第98號卷第27頁），仍無礙被告乙○○依
    施用毒品罪所定之刑對幫助犯加以處罰（最高法院92年度臺
    上字第144 號判決意旨參照）。被告所犯前揭6 次幫助施用
    第二級毒品安非他命罪間，犯意各別，行為互殊，應予分論
    併罰。
四、爰審酌被告曾有施用毒品之前科，竟觸犯本件幫助他人施用
    毒品之犯行，且施用毒品係傷害自身健康，所生危害非鉅，
    惟被告犯後坦承犯行，態度尚屬良好等一切情狀，分別量處
    如主文所示之刑。又中華民國96年罪犯減刑條例第5 條規定
    ：「本條例施行前，經通緝而未於中華民國96年12月31 日
    以前自動歸案接受偵查、審判或執行者，不得依本條例減刑
    。」係指於該條例施行前經通緝，而未於所定限期內自動歸
    案者，不得依該條例減刑，如係於該條例施行後始經通緝，
    應不受該條規定不得減刑之限制。本案被告係於中華民國96
    年罪犯減刑條例施行後之96年12月21日始遭通緝，並於97年
    1 月9 日遭緝獲，有臺灣士林地方法院檢察署96年12月21日
    甲○清偵公緝字第2620號通緝書及保安警察第二總隊第三大
    隊第一中隊通緝案件報告書在卷可憑，依首開說明，並無同
    條例第5 條之適用。是被告所犯上開附表所示編號1 、2 、
    3 之罪，時間在95年11月間某日、同年12月間某日及96年4
    月初某日，犯罪時點係於96年4 月24日以前者，應依中華民
    國96年罪犯減刑條例第2 條第1 項第3 款規定，分別減其宣
    告刑二分之一，並與附表所示編號4 、5 、6 不得減刑之罪
    定其應執行刑，以示懲儆。
五、末查，被告所使用之前揭LG廠牌行動電話1 具（含門號0000
    000000號晶片卡1 枚），乃係供被告前開聯絡交付毒品所用
    ，且係被告所有，為被告所自承，應依刑法第38條第1 項第
    2 款規定予以沒收。至於扣案之第二級毒品安非他命1 包（
    淨重0.24公克），雖屬違禁物，惟係供被告自己施用，並非
    被告幫助雲俊民施用第二級毒品安非他命之物，業據被告供
    明在卷，是該扣案之安非他命與本案被告幫助施用第二級毒
    品之犯行無涉，爰不另為沒收銷燬之諭知。另扣案之吸食器
    1 組、玻璃球3 個、電子磅秤1 台、分裝袋104 個、分裝匙
    1 支，雖為被告所有，惟其堅決否認為供本件幫助施用毒品
    犯罪所用之物，又乏積極證據可認與本案有何關連，爰不予
    宣告沒收，附此敘明。
據上論斷，應依刑事訴訟法第273 條之1 第1 項、第299 條第1
項前段，毒品危害防制條例第10條第2 項，刑法第11條、第30條
、第38條第1 項第2 款、第51條第5 款，中華民國九十六年罪犯
減刑條例第2 條第1 項第3 款、第7 條、第11條，判決如主文。
本案經檢察官余秉甄到庭執行職務。
中    華    民    國    97    年    4     月    28    日
                  刑事第六庭法  官  許永煌
以上正本證明與原本無異。
如不服本判決，應於收受送達後10日內向本院提出上訴書狀，其
未敘述上訴理由者，應於上訴期間屆滿後20日內向本院補提理由
書狀（均須按他造當事人之人數附繕本）。
                            書記官  陳淑琪
中    華    民    國    97    年    4     月    28    日
附錄本案論罪科刑法條全文：
中華民國刑法第30條
幫助他人犯罪者，為從犯。雖他人不知幫助之情者，亦同。
幫助犯之處罰，得按正犯之刑減輕之。
毒品危害防制條例第10條第2項
施用第二級毒品者，處三年以下有期徒刑。
附表：
┌───┬───────────┬───────────┐
│編號  │犯罪事實              │  主文                │
├───┼───────────┼───────────┤
│一    │95年11月間某日幫助雲俊│乙○○幫助施用第二級毒│
│      │民施用第二級毒品安非他│品，處有期徒刑4 月，扣│
│      │命                    │案之LG廠牌行動電話1 具│
│      │                      │（含門號0000000000號晶│
│      │                      │片卡1 枚）沒收，減為有│
│      │                      │期徒刑2 月，扣案之LG廠│
│      │                      │牌行動電話1 具（含門號│
│      │                      │0000000000號晶片卡1 枚│
│      │                      │）沒收。              │
├───┼───────────┼───────────┤
│      │95年12月間某日幫助雲俊│乙○○幫助施用第二級毒│
│ 二   │民施用第二級毒品安非他│品，處有期徒刑4 月，扣│
│      │命                    │案之LG廠牌行動電話1 具│
│      │                      │（含門號0000000000號晶│
│      │                      │片卡1 枚）沒收，減為有│
│      │                      │期徒刑2 月，扣案之LG廠│
│      │                      │牌行動電話1具（含門號 │
│      │                      │0000000000號晶片卡1 枚│
│      │                      │）沒收。              │
├───┼───────────┼───────────┤
│ 三   │96年4 月初某日幫助雲俊│乙○○幫助施用第二級毒│
│      │民施用第二級毒品安非他│品，處有期徒刑4 月，扣│
│      │命                    │案之LG廠牌行動電話1 具│
│      │                      │（含門號0000000000號晶│
│      │                      │片卡壹枚）沒收，減為有│
│      │                      │期徒刑2 月，扣案之LG廠│
│      │                      │牌行動電話1具（含門號 │
│      │                      │0000000000號晶片卡1 枚│
│      │                      │）沒收。              │
├───┼───────────┼───────────┤
│ 四   │96年5月間某日幫助雲俊 │乙○○幫助施用第二級毒│
│      │民施用第二級毒品安非他│品，處有期徒刑4 月，扣│
│      │命                    │案之LG廠牌行動電話1 具│
│      │                      │（含門號0000000000號晶│
│      │                      │片卡1枚）沒收。       │
├───┼───────────┼───────────┤
│ 五   │96年6 月間某日幫助雲俊│乙○○幫助施用第二級毒│
│      │民施用第二級毒品安非他│品，處有期徒刑4 月，扣│
│      │命                    │案之LG廠牌行動電話1 具│
│      │                      │（含門號0000000000號晶│
│      │                      │片卡1枚）沒收。       │
├───┼───────────┼───────────┤
│ 六   │96年7 月間某日幫助雲俊│乙○○幫助施用第二級毒│
│      │民施用第二級毒品安非他│品，處有期徒刑4 月，扣│
│      │命                    │案之LG廠牌行動電話1 具│
│      │                      │（含門號0000000000號晶│
│      │                      │片卡1枚）沒收。。     │
└───┴───────────┴───────────┘


司法院資訊處製作；財團法人民間司法改革基金會備份。
